臺灣宜蘭地方法院刑事判決
                                    110年度交易字第160號
公  訴  人  臺灣宜蘭地方檢察署檢察官
被      告  蔡美芳



            黃民豐


上列被告因過失傷害案件，經檢察官提起公訴（110年度調偵字
第82號），於準備程序中，被告就被訴事實為有罪之陳述，經告
以簡式審判程序之旨，並聽取公訴人、被告之意見後，本院合議
庭裁定由受命法官獨任進行簡式審判程序，並判決如下：
    主  文
蔡美芳犯過失傷害罪，處有期徒刑貳月，如易科罰金，以新臺幣
壹仟元折算壹日。
黃民豐犯過失傷害罪，處拘役肆拾日，如易科罰金，以新臺幣壹
仟元折算壹日。
    犯罪事實
一、蔡美芳於民國109年5月30日上午11時許駕駛車牌號碼0000
    -00號自用小客車沿宜蘭縣礁溪鄉踏踏五路（支線道）由北
    往南方向行駛，行經該路段110號前時，本應注意汽車行駛
    至無號誌岔路口，且車道上劃有倒三角形讓路線標示，支線
    道車輛應暫停讓幹線道來車先行，而依當時天候晴，日間有
    自然光線，柏油路面乾燥無缺陷，無障礙物，視距良好，並
    無不能注意之情事，竟疏未注意及此，未暫停讓幹線道車輛
    先行即貿然通過，而黃民豐駕駛車牌號碼00-0000號自用小
    客貨沿宜蘭縣礁溪鄉踏踏五路由西往東朝縣道191甲線方向
    行駛，行經上開無號誌交岔路口時，本應注意車前狀況，並
    減速慢行，作隨時停車之準備，而依上開客觀情狀並無不能
    注意之情事，竟疏未注意及此，即貿然通過，2人見狀閃避
    不及，兩車遂發生碰撞，致蔡美芳因此受有臉部及上下唇多
    處撕裂傷、下牙挫傷、右手肘挫傷等傷害；黃民豐則受有頭
    部及其他部位挫傷、頸椎神經根病變之傷害。嗣蔡美芳、黃
    民豐於有偵查權之公務員或機關發覺其犯罪前，即均向到場
    處理之警員承認為肇事者，自首而接受裁判。
二、案經蔡美芳、黃民豐訴由宜蘭縣政府警察局礁溪分局報告臺
    灣宜蘭地方檢察署檢察官偵查起訴。
    理  由
壹、程序部分被告蔡美芳、黃民豐所犯之罪，非死刑、無期徒刑
    、最輕本刑為3年以上有期徒刑之罪或高等法院管轄第一審
    之案件，被告於準備程序中，就前揭被訴事實為有罪之陳述
    ，經告以簡式審判程序之旨，並聽取被告與公訴人之意見後
    ，本院認無不得或不宜改依簡式審判程序進行之處，爰依刑
    事訴訟法第273條之1第1項、第284條之1規定，裁定本案行
    簡式審判程序。是本案之證據調查，依刑事訴訟法第273條
    之2規定，不受同法第159條第1項、第161條之2、第161條之
    3、第163條之1及第164條至第170條規定之限制，合先敘明
    。
貳、實體部分
一、認定犯罪事實所憑之證據及理由：
(一)上開犯罪事實，業據被告2人於本院準備程序及審理時均坦
    承不諱（見本院卷第31頁至第35頁、第47頁至第51頁），並
    有財團法人羅許基金會羅東博愛醫院診斷證明書、道路交通
    事故調查報告表(一)(二)、道路交通事故現場圖、事故現場
    照片、交通部公路總局臺北區監理所基宜區車輛行車事故鑑
    定會鑑定意見書等在卷可憑（見偵7419卷第17頁至第22頁、
    第28頁至第38頁；調偵卷第5頁至第6頁）。足認被告2人前
    開任意性自白與事實相符，而堪採信。
(二)按行車速度，依速限標誌或標線之規定，無速限標誌或標線
    者，應依下列規定：二、行經設有彎道、坡路、狹路、狹橋
    、隧道、學校、醫院標誌之路段、道路施工路段、泥濘或積
    水道路、無號誌之交岔路口及其他人車擁擠處所，或因雨霧
    致視線不清或道路發生臨時障礙，均應減速慢行，作隨時停
    車之準備；汽車行駛時，駕駛人應注意車前狀況及兩車並行
    之間隔，並隨時採取必要之安全措施；汽車行駛至交岔路口
    ，其行進、轉彎，應依下列規定：二、行至無號誌或號誌故
    障而無交通指揮人員指揮之交岔路口，支線道車應暫停讓幹
    線道車先行；讓路線，用以警告車輛駕駛人前有幹線道應減
    速慢行，或停車讓幹線道車先行，道路交通安全規則第93條
    第1項第2款、第94條第3項、第102條第1項第2款前段、道路
    交通標誌標線號誌設置規則第172條第1項前段分別定有明文
    。被告2人均為已考領駕駛執照之人，對前揭規定自難諉稱
    不知，而依卷附前揭道路交通事故調查報告表(一)所載，車
    禍事故當時天候晴、日間有自然光線、柏油路面乾燥無缺陷
    、視距良好且無障礙物，並無不能注意之情事，然被告蔡美
    芳為支線道車輛，駕駛上開車輛行經上開路口時，本應暫停
    讓行駛於幹線道之被告黃民豐所駕駛車輛先行，然依其於警
    詢中所供稱：我當時車速約20至30公里，有先減速停駛看左
    右有無來車，沒來車就繼續往前行駛，肇事前我沒有看到對
    方車輛從哪一個方向來，我當時沒有採取反應措施，對方就
    撞到我副駕駛座車門等語（見偵7419卷第6頁），顯見被告
    蔡美芳有支線道車輛未暫停讓幹線道車輛先行之過失；被告
    黃民豐為幹線道車輛，駕駛上開車輛行經上開路口時，本應
    注意車前狀況，減速慢行並作隨時停車之準備，然依其於警
    詢中所供稱：我當時車速約40公里，肇事前我沒有看見對方
    車輛從哪一個方向來，發現時反應不及就撞上等語（見偵74
    19卷第13頁），顯見被告黃民豐亦有未注意車前狀況，且未
    減速慢行作隨時停車之準備之過失。又本案經送交通部公路
    總局臺北區監理所基宜區車輛行車事故鑑定會鑑定亦同此意
    見，認：「一、蔡美芳駕駛自小客車，行經無號誌岔路口，
    車道上劃有倒三角形讓路線標示，支道車未注意右方幹道來
    車並停讓其先行，為肇事主因；二、黃民豐駕駛自小客貨車
    ，行經無號誌岔路口，疏未減速慢行，作隨時停車之準備，
    為肇事次因」等語，有交通部公路總局臺北區監理所基宜區
    車輛行車事故鑑定會鑑定意見書在卷可參（見調偵卷第5頁
    至第6頁）。被告2人均有前開交通安全規則所定注意義務之
    過失，致本案車禍事故發生，被告2人並分別受有上開傷勢
    ，被告2人之過失行為與彼此所受之上開傷害結果間，具有
    相當因果關係。
(三)綜上所述，本案事證已臻明確，被告2人之過失傷害犯行均
    堪以認定，應予依法論罪科刑。
二、論罪科刑：
(一)核被告2人所為，均係犯刑法第284條前段之過失傷害罪。
(二)又被告2人肇事後，在其等過失傷害之犯行尚未被有偵查犯
    罪職權之公務員發覺前，於宜蘭縣政府警察局礁溪分局警員
    前往處理時，均在場並當場承認為肇事人等情，有道路交通
    事故肇事人自首情形紀錄表在卷可稽(見偵7419卷第25頁至
    第26頁)，合於自首之要件，爰審酌情節而均依刑法第62條
    前段之規定減輕其刑。
(三)爰以行為人之責任為基礎，審酌被告2人駕駛汽車上路，本
    應小心謹慎、切勿搶快，以維護自身及其他用路人之安全，
    詎其等均疏未注意遵守上開道路交通安全規則之規定，而各
    有如前述之過失程度，因而發生本案交通事故，並致彼此受
    有上述所載之傷害，且被告2人迄今未能與對方達成和解，
    賠償對方之損害，犯罪所生危害未經彌補；惟念及其等犯後
    均坦承犯行，態度尚可，雙方雖曾試行調解，但因雙方就賠
    償金額無共識，故未能調解成立，業據被告2人供述在卷（
    見本院卷第33頁），考量被告2人之過失情節及所受傷害程
    度，兼衡被告蔡美芳於本院審理中自述高職肄業之智識程度
    ，已婚無人需要扶養，目前從事作業員工作；被告黃民豐於
    本院審理中自述二專畢業，已婚有父親需要扶養，目前無業
    （見本院卷第50頁）等一切情狀，分別量處如主文所示之刑
    ，並均諭知易科罰金之折算標準。
據上論斷，應依刑事訴訟法第273條之1第1項、第299條第1項前
段，刑法第284條前段、第62條前段、第41條第1項前段，刑法施
行法第1條之1第1項，判決如主文。
本案經檢察官孫源志提起公訴，檢察官張學翰到庭執行職務。
中　　華　　民　　國　 110　　年　　8 　　月　　17　　日
                  刑事第二庭  法  官  游皓婷
以上正本證明與原本無異。
如不服本判決應於收受送達後二十日內向本院提出上訴書狀，並
應敘述具體理由；其未敘述上訴理由者，應於上訴期間屆滿後二
十日內向本院補提理由書(均須按他造當事人之人數附繕本)「切
勿逕送上級法院」。　　　　　　　　　
　　　　　　　　　　          書記官  李惠茹
中　　華　　民　　國　　110 　年　　8 　　月　　17　　日
所犯法條：
中華民國刑法第284條前段
因過失傷害人者，處1年以下有期徒刑、拘役或10萬元以下罰金
。